臺灣屏東地方法院刑事判決　　　　　　 94年度交訴字第101號
公　訴　人　臺灣屏東地方法院檢察署檢察官
被　　　告　丙○○○○○○
　　　　　　　　　　　樓
選任辯護人　邱芬凌律師
上列被告因過失致死案件，經檢察官提起公訴（94年度調偵字第
44號）本院判決如下：
    主  文
丙○○○○○○無罪。
    理  由
一、公訴意旨略以：被告黃俊然於民國93年4 月25日10時許，駕
    駛車牌號碼為5P-8749 號之自小客貨車，搭載其妻乙○○及
    其子黃偉家之女友廖欣芸，沿屏東縣內埔鄉○○村○○路 (
    起訴書誤載為建興路）由西往東方向行駛，欲前往龍泉營區
    探視其子黃偉家，行經建興路與信義路交岔路口時，應注意
    車前狀況，並隨時採取必要之安全措施，且依當時天候晴朗
    、日間自然光線、路面乾燥、無缺陷、無障礙物、視距良好
    等情況，並無不能注意之情事，竟疏未注意，與沿建興路（
    起訴書誤載為信義路）由北往南方向，服用酒類後亦未注意
    車前狀況之張瑞玲所騎乘車牌號碼為PYN-273 號重機車在該
    交岔路口發生擦撞，張瑞玲人車倒地後，致其頭部外傷併顱
    內出血，經送醫後於同年4 月29日11時20分許不治死亡，因
    認被告係犯刑法第276 條第1 項之過失致人於死罪嫌等語。
二、本件公訴人認被告涉有過失致人於死罪嫌，無非係以：勘驗
    筆錄、相驗屍體證明書、驗斷書及財團法人屏東基督教醫院
    診斷證明書各1 紙、道路交通事故調查報告表(一)(二)、道路交
    通事故現場圖及現場照片22幀等為主要依據。訊據被告固承
    認於上揭時、地與被害人張瑞玲發生車禍，被害人受傷不治
    死亡等情，惟堅決否認有何過失致人於死犯行，辯稱：伊並
    無過失，當時伊行經建興路與信義路交岔路口時是綠燈直行
    ，張瑞玲之機車突然從左側闖紅燈衝出來，伊趕緊將方向盤
    打右轉閃避，仍閃避不及，遭被告人之機車撞及，且張瑞玲
    係酒後駕車等語。
三、按犯罪事實應依證據認定之，無證據不得認定其犯罪事實；
    不能證明被告犯罪者，應諭知無罪之判決，刑事訴訟法第15
    4 條第2 項、第301 條第1 項分別定有明文。又按刑事訴訟
    法第161 條第1 項規定：檢察官就被告犯罪事實，應負舉證
    責任，並指出證明之方法。對於其所訴之被告犯罪事實，應
    負提出證據及說服之實質舉證責任，倘所提出之證據，不足
    為被告有罪之積極證明，或其闡明之證明方法，無從說服法
    官以形成被告有罪之心證，基於無罪推定之原則，自應為被
    告無罪判決之諭知。所謂「認定犯罪事實之證據」，係指足
    以認定被告確有犯罪行為之積極證據而言，如未發現相當證
    據，或證據不足以證明，自不能以推測或擬制之方法，以為
    裁判基礎；再者，刑事訴訟上證明之資料，無論其為直接證
    據或間接證據，均須達於通常一般人均不致於有所懷疑，而
    得確信其為真實之程度，始得據為有罪之認定，若其關於被
    告是否犯罪之證明未能達此程度，而有合理性懷疑之存在，
    致使無從形成有罪之確信，根據「罪證有疑，利於被告」之
    證據法則，即不得遽為不利被告之認定，其以情況證據（即
    間接證據）斷罪時，尤須基於該證據在直接關係上所可證明
    之他項情況事實，本乎推理作用足以確證被告有罪，方為合
    法，不得徒憑主觀上之推想，將一般經驗上有利被告之其他
    合理情況逕予排除。
四、經查：
  (一)本件車禍被害人張瑞玲確因本件車禍受傷而不治死亡，此經
    臺灣屏東地方法院檢察署檢察官督同法醫師相驗屍體，制有
    勘驗筆錄、相驗屍體證明書、驗斷書各1 份附於偵查卷內可
    參。
  (二)被害人張瑞玲經警委託屏東基督教醫院抽血檢驗之結果，血
    中酒精濃度為109.78MG/DL （換算成呼氣酒精濃度0.55MG/L
    ；換算公式為：MG/DL 值÷1000×5）， 有該院之檢驗報告
    1 紙附卷可稽。又據目擊證人乙○○於本院及廖欣芸於偵查
    中均結證：當時被告行車方向之號誌為綠燈等語。是以被害
    人酒後駕車，呼氣酒精濃度約為0.55MG/L，依醫學實驗證明
    所得經驗法則，對於吐氣酒精濃度達每公升0.5 毫克以上時
    ，將使駕駛人產生平衡感與判斷力障礙升高，肇事比率比一
    般未飲酒時高出10倍（參見蔡志中著，對飲酒不能安全駕駛
    之執法研究，司法院第46期業務研究會講義），是被害人於
    注意力及精神狀況已明顯不佳之情形下，再參以上開證人之
    證言，應可認案發當時被告行車向之號誌為綠燈，是被告辯
    稱伊是綠燈直行，被害人之機車突然從左側闖紅燈衝出來，
    及被害人酒後駕車等語，應為可採。
  (三)依上開道路交通事故現場圖被害人所騎乘之機車倒地後，有
    長約14.7公尺之刮地痕，而該刮地痕之起點約在信義路由西
    往東方向車道與建興路路口交叉中心處，且證人即屏東縣警
    察局內埔分局員警甲○○於本院審理時依其實際經驗判斷證
    述：撞擊點應係於刮地痕之起點等語，故可認上開兩車之撞
    擊點應係於上開道路交通事故現場圖刮地痕起點之位置。又
    依警卷第49頁之照片，可知被告上開被告之自小客貨車遭撞
    擊位置，係在左側駕駛座車門門把處附近，是本件係被害人
    所騎乘之機車係自被告左側衝撞而來，應可認定。
  (四)按汽車行駛時，駕駛人應注意車前狀況，並隨時採取必要之
    安全措施，道路交通安全規則第94條第3 項固定有明文，惟
    本件依上開所述，被告當時為綠燈直行，而為被害人闖越紅
    燈，自被告所駕駛上開車輛左側直衝而來，顯非車前狀況，
    自無從課以此項注意義務，是被告既無此項之注意義務，其
    駕車行為，即難認有何過失可言。
  (五)綜上所述，依公訴人所舉之證據，尚不足以證明被告犯罪，
    此外，本院復查無其他積極證據，足證被告有公訴意旨所指
    之犯行，揆諸前揭法條規定，既不能證明被告犯罪，依法自
    應諭知無罪之判決。
五、據上論斷，應依刑事訴訟法第301 條第1 項判決如主文。
中　　華　　民　　國　　94　　年　　12　　月　　28　　日
                  交通法庭    審判長法  官  潘正屏
                                    法  官  羅培毓
                                    法  官  曾吉雄
以上正本證明與原本無異。
如不服本判決應於收受本判決送達後十日內向本院提出上訴書狀，
其未敘述上訴理由者，並得於提起上訴後十日內向本院補提理由
書狀（均須按他造當事人之人數附繕本）「切勿逕送上級法院」
                                    書記官  潘美碧
中　　華　　民　　國　　94　　年　　12　　月　　28　　日
